【裁判字號】    98,交聲,79
【裁判日期】    980227
【裁判案由】    交管條例聲異
【裁判全文】
臺灣板橋地方法院交通事件裁定          98年度交聲字第79號
原處分機關  交通部公路總局臺北區監理所板橋監理站
異  議  人
即受處分人  甲○○
上列異議人因違反道路交通管理處罰條例案件，對於交通部公路
總局臺北區監理所板橋監理站九十七年十二月二十二日所為之板
監裁字裁四一－Ｃ00000000號裁決處分（原舉發案號：
臺北縣政府警察局海山分局北縣警交字第Ｃ00000000號
）聲明異議，本院裁定如下：
    主  文
異議駁回。
    理  由
一、原處分意旨略以：異議人即受處分人甲○○於民國（下同）
    九十七年二月十九日十五時十分許，騎乘車牌號碼Ｋ五Ｊ－
    五九０號普通重型機車，行經臺北縣板橋市○○路、互助街
    口，因「闖紅燈（新海路左轉互助街）」違規，為臺北縣政
    府警察局海山分局新海派出所執勤警員以北縣警交字第Ｃ0
    0000000號舉發違反道路交通管理事件通知單（下稱
    舉發通知單）當場攔停舉發，原處分機關遂依道路交通管理
    處罰條例第五十三條第一項、第六十三條第一項第三款（交
    通部公路總局臺北區監理所板橋監理站板監裁字裁四一－Ｃ
    00000000號違反道路交通管理事件裁決書漏載第一
    項第三款），及違反道路交通管理事件統一裁罰基準表之規
    定，裁處罰鍰新臺幣（下同）四千五百元，並記違規點數三
    點。
二、異議意旨略以：異議人於九十七年二月十九日十五時十分許
    ，騎乘車牌號碼Ｋ五Ｊ－五九０號普通重型機車行經臺北縣
    板橋市○○路、互助街口，該路段為Ｔ字路口，因該路口未
    設置機車左轉待轉區，異議人欲左轉時，該路口處有車輛停
    放，異議人車輛無法於如待轉區之位置停等，惟異議人待新
    海路紅燈時，始於互助街綠燈時直行互助街，是異議人實無
    本件闖紅燈之違規行為，爰為此聲明異議云云。
三、按圓形紅燈所顯示之意義其一為車輛面對圓形紅燈表示禁止
    通行，不得超越停止線或進入路口，道路交通標誌標線號誌
    設置規則第二百零六條第五款第一目定有明文；又按汽車（
    包含機器腳踏車）駕駛人，行經有燈光號誌管制之交岔路口
    闖紅燈者，處新臺幣一千八百元以上五千四百元以下罰鍰，
    又汽車駕駛人有道路交通管理處罰條例第五十三條之情形者
    ，除依原條款處罰鍰外，並記違規點數三點，道路交通管理
    處罰條例第五十三條第一項、第六十三條第一項第三款亦規
    定甚明。又違反上開規定而逾越應到案期限六十日以上繳納
    罰鍰或逕行裁決處罰者，處罰鍰四千五百元，違反道路交通
    管理事件統一裁罰基準表亦有明定。
四、經查：
（一）本件異議人於九十七年二月十九日十五時十分許，騎乘車
      牌號碼Ｋ五Ｊ－五九０普通重型機車，於行經臺北縣板橋
      市○○路、互助街口時，因「闖紅燈（新海路左轉互助街
      ）」違規，為臺北縣政府警察局海山分局新海派出所執勤
      警員攔停，並填製北縣警交字第Ｃ00000000號舉
      發通知單當場舉發，異議人逾越應到案期限六十日仍未繳
      納罰鍰亦未向原處分機關陳述意見，原處分機關遂於九十
      七年十二月二十二日以板監裁字裁四一－Ｃ000000
      00號違反道路交通管理事件裁決書（下稱裁決書），依
      道路交通管理處罰條例第五十三條第一項、第六十三條第
      一項第三款及違反道路交通管理事件統一裁罰基準表之規
      定，裁處異議人罰鍰四千五百元，並記違規點數三點，異
      議人於收受上開裁決書後提起異議等情，有上開舉發通知
      單、上開裁決書、聲明異議狀各一件暨所附之現場環境照
      片三張附卷可稽。
（二）按交通違規行為態樣甚多，若全數均以得即時利用之科學
      儀器取得證據，不但所費不貲，亦有實際執行上之困難，
      且依現有交通法規，並未就舉發交通違規行為，僅限於有
      科學儀器所採證據為證，而摒除單憑執法人員舉發之相關
      規定，此觀之道路交通管理處罰條例第七條、第七條之一
      、第七條之二規定甚明，而本件之「駕車行經有燈光號誌
      管制之交岔路口闖紅燈」違規，即屬此不限於須以科學儀
      器所採證據為證者。又證人即本件舉發之臺北縣政府警察
      局海山分局新海派出所警員侯前鋒就上開違規事實，已於
      本院訊問時具結證述明確，其證稱：「當時我看到異議人
      紅燈左轉後，我就將異議人攔停下來」、「當時我人站在
      互助街巷口，距離路口約十公尺左右的巷子口，我當時看
      到新海路已經變換為紅燈，異議人才超過停止線後左轉過
      來」、「（問：對異議人稱係為紅燈之前就已經通過停止
      線後在那裡等，等到變換號誌後才通過的有何意見？）若
      如異議人所述的情況，我們是不會舉發的」、「（問：該
      路口是否常常有如異議人所述的左轉情況？）不至於。但
      是有如異議人所述的情況，我們通常不會舉發」、「（問
      ：當地是否有待轉區？）沒有。但是騎乘機車之人，以像
      有劃待轉區的方式左轉的話，我們通常不會舉發」、「如
      果異議人說的有做待轉的動作，我們所執勤站立的地方，
      都會看得到的」、「（問：如卷附照片所示，你當時執勤
      時，你所看到的範圍，是否如照片所照的地方，是否都能
      看得到？提示卷附照片）比較能看得到互助街右轉的方向
      ，也就是異議人轉過來的方向，應該也是可以看到停止線
      為止」、「（問：所以你能確定異議人是紅燈後通過停止
      線左轉的？）我能確定。因為警方不可能就模稜兩可的方
      式來舉發」、「當時我們確實是站在路邊停車格車後看，
      但我們都會探頭出來看，不是等到車子直行過來後才站出
      去攔停，避免那些模稜兩可的情況發生」等語（見本院九
      十八年二月十九日訊問筆錄）。而交通案件所需之舉證狀
      態均稍縱即逝，除有恰好為警員拍照存證外，事後均無法
      還原現場狀態，故舉發當時現場之執勤警員自屬交通案件
      之重要證人，且證人侯前鋒舉發異議人違規時，所站之位
      置雖距異議人違規地點有一個路口之距離，然依現場路況
      ，確可清楚辨識該路口之停止線及路口車輛行進之狀態，
      此觀異議人於聲明異議狀中所附之現場環境照片三張自明
      。再參酌警員執行公務時，本身即受有行政懲處責任之監
      督，其到庭具結作證，更係以刑事責任擔保其證言之真實
      性，本件舉發警員既已到庭證述如下，證人與異議人間亦
      無任何嫌隙，當不至甘冒涉犯偽證罪之風險，僅為罰鍰處
      分即蓄意構陷異議人，且證人侯前鋒前開證言，並查無顯
      著瑕疵或與事實不符之處，亦無任何證據足資懷疑證人侯
      前鋒有何捏造事實違法取締之不法情事，是證人所為之上
      開證詞應值採信。又異議人於九十七年二月十九日當場收
      受上開舉發通知單後，未繳納罰鍰亦未向原處分機關陳述
      意見，卻遲至九十七年十二月二十四日始向原處分機關提
      起本件聲明異議，顯已逾應到案期限六十日以上，原處分
      機關據此裁決異議人罰鍰四千五百元，核無違誤，異議人
      前開所辯，顯非可採。
五、綜上所述，本件異議人騎乘上開普通重型機車於上揭時、地
    ，確有「駕車行經有燈光號誌管制之交岔路口闖紅燈」之違
    規事實，應堪認定。原處分機關依道路交通管理處罰條例第
    五十三條第一項、第六十三條第一項第三款及違反道路交通
    管理事件統一裁罰基準表之規定，裁處異議人罰鍰四千五百
    元，並記違規點數三點，核無違誤。本件聲明異議為無理由
    ，應予駁回。
六、據上論斷，應依道路交通案件處理辦法第十九條，裁定如主
    文。
中    華    民    國    98    年    2     月    27    日
                  交通法庭    法  官  白光華
以上正本證明與原本無異。
如不服本裁定，應於送達後五日內，敘明理由向本院提出抗告狀。
                              書記官  莊川億
中    華    民    國    98    年    2     月    27    日


司法院資訊處製作；財團法人民間司法改革基金會備份。
